臺灣高等法院臺南分院刑事判決
111年度上訴字第649號
上  訴  人  
即  被  告  歐晉綸
選任辯護人  陳永祥律師
上列上訴人因毒品危害防制條例案件，不服臺灣臺南地方法院11
0年度訴字第1074號中華民國111年2月22日第一審判決（起訴案
號：臺灣臺南地方檢察署110年度偵字第16899號、110年度偵字
第17136號），提起上訴，本院判決如下：
    主  文
上訴駁回。
    事  實
一、歐晉綸明知Mephedrone、4-methyl-N,N-dimethylcathinone
    係毒品危害防制條例第2條第2項第3款列管之第三級毒品，
    不得擅自販賣，竟意圖營利，基於販賣混合含有第三級毒品
    咖啡包之犯意，先以其所有Apple Iphone11手機中FACETIME
    功能與蔡佳富聯繫，復於民國110年2月2日22時30分許，雙
    方約定歐晉綸駕駛車號000-0000號自用小客車，在臺南市○○
    區○○○道○號安定交流道附近，將摻有上揭第三級毒品成分之
    咖啡包100包，以每包新臺幣（下同）160元之價格，販賣予
    蔡佳富，歐晉綸當場收取價金16,000元。嗣因警查獲蔡佳富
    持有上揭毒品咖啡包後，循線溯源追查，始查悉上情。
二、案經臺灣臺南地方檢察署檢察官指揮及臺南市政府警察局第
    五分局報請偵查起訴。
    理  由
一、上開犯罪事實，業據被告坦承不諱（偵卷第7-9頁、原審卷
    第155頁），核與證人蔡佳富證述相符（警卷第47頁、偵卷
    第51-53頁），並有被告手機Apple ID資料、證人手機翻拍
    照片、被告使用之車號000-0000號自用小客車車籍資料及車
    輛照片、該車號車輛辨識系統照片、行車軌跡比對圖、原審
    110年聲搜字第731號搜索票（南院刑搜字第7261號）、臺南
    市政府警察局第五分局搜索扣押筆錄、扣押物品目錄表、證
    人另案臺南市政府警察局第五分局南市警五偵字第11000796
    44號刑事案件報告書所附扣押物品清單、扣案毒品咖啡包照
    片及高雄市立凱旋醫院濫用藥物成品檢驗鑑定書附卷可稽（
    警卷第63-69、97-111、115-119頁、偵卷第40頁），被告任
    意性自白與事實相符，得採為認定事實之證據。
二、我國查緝毒品之施用或販賣一向執法甚嚴，對於販賣毒品者
    尤科以重度刑責，又販賣毒品既係違法行為，當非可公然為
    之，亦無公定價格，且容易分裝並增減份量，而每次買賣之
    價量，可能隨時依雙方關係深淺、資力、需求量及對行情之
    認知、來源是否充裕、查緝是否嚴謹、購買者被查獲時供述
    購買對象之可能風險之評估等情形，而異其標準，非可一概
    而論；而買受毒品之人通常亦無法探知販毒者賺取利潤幾何
    ，是販賣毒品之利得，除販毒者坦承犯行或價量俱臻明確外
    ，委難察得實情，販賣之人從價差或量差中牟利之方式雖異
    ，其意圖營利之販賣行為則同一。是以因本案第三級毒品均
    量微價高，販賣者率有利益可圖，被告販賣上開第三級毒品
    ，如無利益可得，又豈會甘冒遭警查獲可能處以重刑之風險
    而如此作為，且被告自承：是以1包150元的價格購入，1包
    賺10元，賣出價格是1包算160元等語(偵卷第8頁、原審卷第
    156頁)，足證被告販賣毒品咖啡包之犯行具有意圖營利之目
    的，至為灼然。綜上所述，本案事證明確，被告犯行已堪認
    定，應依法論科。
三、論罪科刑：
  ㈠犯前5條之罪而混合2種以上之毒品者，適用其中最高級別毒
    品之法定刑，並加重其刑之2分之1，毒品危害防制條例第9
    條第3項已有明定。該規定之立法理由揭櫫「本條第3項所稱
    之混合，係指將2種以上之毒品摻雜調合，無從區分而言(如
    置於同一包裝)。依目前毒品查緝實務，施用混合毒品之型
    態日益繁多，且因混合毒品之成分複雜，施用後所造成之危
    險性及致死率均高於施用單一種類者，為加強遏止混合毒品
    之擴散，爰增訂第3項，規定犯第4條至第8條之罪，而有混
    合2種以上毒品之情形者，加重其刑至二分之一。另本項係
    屬分則之加重，為另一獨立之犯罪型態，如其混合2種以上
    毒品屬不同級別，應依最高級別毒品所定之法定刑，並加重
    其刑至二分之一，例如販賣混合第三級及第四級毒品者，依
    販賣第三級毒品之法定刑處斷，並加重其刑至二分之一；如
    屬同一級別者，因無從比較高低級別，則依各該級別毒品所
    定之法定刑，加重其刑至二分之一，併予敘明」(毒品危害
    防制條例第9條第3項109年1月15日立法理由參照)。是自應
    認在販賣混合相同級別毒品之情況下，仍應依毒品危害防制
    條例第9條第3項之規定，加重其刑至2分之1。查系爭混合毒
    品咖啡包含有Mephedrone、4-methyl-N,N-dimethylcathino
    ne，有2種第三級毒品成分，有前揭鑑定書在卷可證，自該
    當混合2種以上毒品之客觀構成要件；而該等成分業經摻雜
    、調合後置於同一包裝內，作為沖泡咖啡包販售，此有咖啡
    包照片附卷足參（警卷第99頁），亦即被告所販售之毒品並
    非一般傳統透明夾鏈袋包裝之毒品，參以被告自承知悉咖啡
    包不是正常的咖啡包（偵卷第11-13頁），未曾與上手確認
    咖啡包內容物，則咖啡包內可能混有二種以上之毒品成分一
    事，被告自難推諉不知，則被告主觀上對於所販售咖啡包之
    包裝內含有二種以上之毒品成分一事應有所認識。是核被告
    所為，係犯毒品危害防制條例第9條第3項、第4條第3項之販
    賣第三級毒品而混合二種以上之毒品罪；公訴意旨認被告係
    犯毒品危害防制條例第4條第3項之販賣第三級毒品罪，尚有
    未洽，惟起訴基本事實相同，爰依法變更起訴法條，並當庭
    告知被告變更之罪名（原審卷第46、148頁），並給予被告
    及辯護人辨明之機會，已無礙被告訴訟防禦權之行使，爰依
    法變更起訴法條。
  ㈡按犯毒品危害防制條例第4條至第8條之罪於偵查及歷次審判
    中均自白者，減輕其刑，毒品危害防制條例第17條第2項定
    有明文。查被告就本案販賣混合第三級二種以上毒品犯行，
    於偵查及本院審理時，均自白犯罪，應依毒品危害防制條例
    第17條第2項之規定，減輕其刑，並依法先加後減之。
  ㈢再按犯毒品危害防制條例第4條至第8條、第10條或第11條之
    罪，供出毒品來源，因而查獲其他正犯或共犯者，減輕或免
    除其刑，為同條例第17條第1項所明定。而所謂「供出毒品
    來源，因而查獲者」，係指具體提供毒品來源之資訊，使有
    偵查（或調查）犯罪職權之公務員知悉而對之發動偵查（或
    調查），並因而破獲者而言（最高法院99年度臺上字第4392
    號判決參照）。被告雖稱是向「聰偉」所購買，並提供該人
    之電子郵件供檢警調查，然經本院詢問移送之檢警單位，均
    無查獲之事證，此有臺南市政府警察局第五分局110 年11月
    9 日南市警五偵字第1100613394號函、臺南市政府警察局第
    五分局111 年2 月9 日南市警五偵字第1110075991號函暨附
    件在卷足參（本院卷第39、137-143 頁），自無從邀本條規
    定之減刑寬典，附此敘明。被告因如前述符合毒品危害防制
    條例第17條第2項規定，經本院依法減輕其刑後，其所犯上
    開之罪之法定刑度已降低為有期徒刑3年6月以上，縱依上開
    條例第9條第3項加重，亦僅需判處有期徒刑3年7月以上，較
    之原定最低刑度已有明顯減輕；參酌販賣毒品為我國法制重
    罰不寬貸之犯行，被告無視法令禁制，販賣包數達100包、
    數量非少，自無從認其上開犯罪有何特殊之原因與環境，在
    客觀上足以引起一般同情，即使宣告上開法定最低刑度猶嫌
    過重之情事，其所為即難邀憫恕，不宜再引用刑法第59條規
    定酌量減輕其刑。
四、駁回上訴之理由：　　
  ㈠原審認被告販賣毒品事證明確，予以論罪如上，並審酌被告
　　無視於國家杜絕毒品危害之禁令，販賣毒品之行為，無異擴
    大促進毒品之流通，令施用者沉迷淪陷，形成生理成癮性及
    心理依賴性，戕害國民身心健康，且販賣含有混和第三級之
    毒咖啡包數量不少，危害社會治安甚鉅，自應受有相當程度
    之刑事非難，然本案流毒對象僅止於證人1人，犯後於偵審
    時坦認犯行，已有悔意，再兼衡被告販賣毒品之犯罪動機、
    目的、手段及其素行、○○畢業之學歷、未婚、從事汽車業務
    之家庭生活狀況等一切情狀，量處有期徒刑3年10月，並說
    明被告雖為緩刑之請求，然參酌被告犯罪情節、犯罪所生危
    害，上開宣告刑已逾刑法第74條所定「受2年以下有期徒刑
    、拘役或罰金之宣告」，不符合緩刑宣告之要件，自無從為
    緩刑之宣告。
　㈡復說明：　
　⒈被告販賣毒品已向購毒者收取16,000元，此經被告供述在卷
    ，核與證人供述相符（出處同前），上開被告犯罪所得，應
    依刑法第38條之1第1項規定諭知沒收，於全部或一部不能沒
    收或不宜執行沒收時，併依同法條第3項規定，追徵其價額
    。
  ⒉按犯第4條至第9條、第12條、第13條或第14條第1項、第2項
    之罪者，其供犯罪所用之物，不問屬於犯罪行為人與否，均
    沒收之，毒品危害防制條例第19條第1項定有明文。查扣案
    被告手機AppleIphone11(含門號0000000000號SIM卡1枚)，
    為被告所有，且供其與證人聯繫本件販賣毒品犯行之用，此
    經被告供述在卷（原審卷第49頁），並有卷附翻拍照片，應
    依毒品危害防制條例第19條第1項規定宣告沒收。
  ⒊另按在販賣毒品之場合，如出售者業將毒品交付買方，無論
    已否收得對價，既已易手，祇能在該買方犯罪之宣告刑項下
    ，為沒收銷燬之諭知，尚無列為賣方犯罪從刑之餘地（最高
    法院100年度臺上字第654號刑事判決可供參照）。查扣案之
    咖啡包，經送鑑定後，雖檢出第三級毒品成分，有上開鑑驗
    書附卷可查，然此為被告販賣予證人之毒品，且交付證人，
    依上開說明，自無從在本案宣告沒收，附此敘明。
  ㈢本院經核原審認事用法，並無不當，量刑方面尚稱允洽，應
    予維持。
　㈣被告上訴意旨以其坦承犯行，犯罪動機係因壓力大，購入毒
    品後不想施用始為賣出，現有正當職業，從事包肉粽、採光
    照、賣車等，一時失慮誤觸刑典，爰請依刑法第59條酌減，
    並給予緩刑，原審量刑過重云云。惟按，量刑之輕重，係事
    實審法院得依職權自由裁量之事項，茍已斟酌刑法第57條各
    款所列情狀而未逾越法定刑度，則不得遽指為違法；上級法
    院對於下級法院之職權行使，原則上應予尊重（最高法院72
    年台上字第6696號判例、85年度台上字第2446號判決意旨參
    照）。本案原審判決就被告量刑部分，已審酌刑法第57條規
    定之多款量刑事由，並未逾越法定刑度，亦無濫用裁量之情
    事。被告犯罪時年紀27歲，販賣毒品咖啡包數量100包，金
    額上萬元，難認有何情堪憫恕之情形，業如上述，原審量刑
    並無過重。其餘抗辯，已為原審審酌，原審量處3年10月，
    已屬寬待，此一刑度亦不符合緩刑要件，上開認定及量刑，
    並無違誤不當。綜上，被告持上開事由提起上訴而指摘原審
    量刑過重不當，為無理由，應予駁回。
據上論結，應依刑事訴訟法第368條，判決如主文。
本案經檢察官郭書鳴提起公訴，檢察官謝錫和到庭執行職務。
中　　華　　民　　國　111 　　年　　 7　　月　　28　　日
                  刑事第五庭    審判長法　官  蔡廷宜
                                      法　官  蔡川富
                                      法　官  翁世容
以上正本證明與原本無異。
如不服本判決應於收受送達後20日內向本院提出上訴書狀，其未
敘述上訴理由者，並得於提起上訴後20日內向本院補提理由書（
均須按他造當事人之人數附繕本）「切勿逕送上級法院」。
　　　　　　　　　　　　　　　　　　　書記官  顏惠華
中　　華　　民　　國　　111 　年　　7 　　月　　28　　日
附錄本案所犯法條全文：
毒品危害防制條例第4條
製造、運輸、販賣第一級毒品者，處死刑或無期徒刑；處無期徒
刑者，得併科新臺幣3千萬元以下罰金。
製造、運輸、販賣第二級毒品者，處無期徒刑或10年以上有期徒
刑，得併科新臺幣1千5百萬元以下罰金。
製造、運輸、販賣第三級毒品者，處7年以上有期徒刑，得併科
新臺幣1千萬元以下罰金。
製造、運輸、販賣第四級毒品者，處5年以上12年以下有期徒刑
，得併科新臺幣5百萬元以下罰金。
製造、運輸、販賣專供製造或施用毒品之器具者，處1年以上7年
以下有期徒刑，得併科新臺幣1百50萬元以下罰金。
前五項之未遂犯罰之。
毒品危害防制條例第9條
成年人對未成年人販賣毒品或犯前三條之罪者，依各該條項規定
加重其刑至二分之一。
明知為懷胎婦女而對之販賣毒品或犯前三條之罪者，亦同。
犯前五條之罪而混合二種以上之毒品者，適用其中最高級別毒品
之法定刑，並加重其刑至二分之一。